---
output:
  html_document: default
  pdf_document: default
---

---

<font color="Magenta" FONT SIZE =7> ***Métodos estadísticos para analítica de datos.***</font>

> ## _Software de apoyo: `R`_
> _Luis Andres Campos Maldonado_
---

---

```{r,echo=T,message=F,warning=F}
library(FactoMineR)
library(corrplot)
library(factoextra)

```

## ***Ejemplo 1.***

```{r}
url1= "https://raw.githubusercontent.com/lacamposm/Metodos_Estadisticos/main/data/birds.txt"
df_birds = read.csv(url1, sep=" ", dec=",")
df_birds = na.omit(df_birds)
df_birds$pajaro = as.character(df_birds$pajaro)
head(df_birds)
```

```{r}
summary(df_birds)
```
Realizamos algunas correcciones en la data:

```{r}
df_birds$longitud_humero = as.numeric(df_birds$longitud_humero)
df_birds$longitud_pico_y_cabeza = as.numeric(df_birds$longitud_pico_y_cabeza)
df_birds$longitud_quilla = as.numeric(df_birds$longitud_quilla)
summary(df_birds)
```

Veamos al matriz de correlacion:

```{r}
corrplot(cor(df_birds[-c(1)]),)
```

## ***Construcción PCA***

En este caso debemos llamar al objeto PCA y escalar la información:
```{r}
acp = PCA(df_birds, scale.unit = T, quali.sup = 1, graph = F,)
```
```{r}
fviz_pca_var(acp)
```

El plot anterior tiene la misma interpretación que en el caso de `Python`, ¿por qué los ejes se muestran al revés?

Esto se debe a que si el vector $X$ es vector propio, $-X$ también lo es. Notemos que los valores de la varianza y por supuesto la varianza explicada coinciden.

```{r}
acp$eig
```

```{r}
fviz_pca_biplot(acp, axes=c(1,2), repel = T, habilige=1)
```

Los análisis son exactamente los mismos que se comentaron con el uso de `Python`.

```{r}
fviz_pca_ind(acp)

```

